最高法院刑事判決　　　　　　　　　 111年度台上字第2500號
上　訴　人　陳明達





選任辯護人　王聖傑律師
上列上訴人因違反槍砲彈藥刀械管制條例案件，不服臺灣高等法
院中華民國111 年1月19日第二審判決（110年度上訴字第3198號
，起訴案號：臺灣新竹地方檢察署109 年度偵字第4135號），提
起上訴，本院判決如下：
    主  文
上訴駁回。
    理  由
一、按刑事訴訟法第377 條規定，上訴於第三審法院，非以判決
    違背法令為理由，不得為之。是提起第三審上訴，應以原判
    決違背法令為理由，係屬法定要件。如果上訴理由書狀並未
    依據卷內訴訟資料，具體指摘原判決不適用何種法則或如何
    適用不當，或所指摘原判決違法情事，顯與法律規定得為第
    三審上訴理由之違法情形，不相適合時，均應認其上訴為違
    背法律上之程式，予以駁回。
二、本件原審審理結果，認為上訴人陳明達有其事實欄一所載非
    法製造可發射子彈具有殺傷力之改造槍枝、非法製造子彈、
    非法持有槍砲主要組成零件等犯行明確，因而維持第一審依
    想像競合犯關係，從一重論處其非法製造可發射子彈具殺傷
    力之槍枝罪刑及諭知沒收之判決，駁回上訴人在第二審之上
    訴，已說明其調查、取捨證據之結果及憑以認定各該犯罪事
    實之心證理由，有卷存資料可資覆按。
三、原判決認定上訴人所犯製造改造槍枝罪部分，係綜合上訴人
    部分供詞，證人劉力文、吳昭陽、盧琮元之證詞，參酌所列
    新竹縣政府警察局槍枝初步檢視報告表、內政部警政署刑事
    警察局鑑定書及函，暨其餘相關證據資料調查之結果而為論
    斷，詳敘憑為判斷上訴人自民國108 年12月起，陸續購入如
    原判決附表（下稱附表）一編號1至3所示槍枝後，在新竹縣
    竹北市○○路000 ○0號0樓住處，以附表二所示工具貫通槍
    管等情，所為如何該當該罪構成要件之理由綦詳，並說明：
    ㈠、新竹縣政府警察局刑事警察大隊於查獲本件扣案槍枝當
    日即全數送交鑑識科人員進行初步檢視、拍照、封存，其中
    附表一編號1至3所示槍枝主要結構含槍管、擊發裝置、持握
    裝置完整，槍枝擊發功能可正常運作，均具備撞針構造；㈡
    、本件扣案槍枝多達15枝，其中8枝有撞針（含附表一編號1
    至3 所示3枝），7枝則否。有撞針者，其撞針或略凸出於擊
    發裝置，或隱沒於後。15枝之槍管，有已車通者，有未車通
    者，亦有不具撞針但已車通者，情形不一。警員吳昭陽、盧
    琮元於製作上訴人詢問筆錄時，迫於解送人犯時限，未待鑑
    識科完成扣案槍枝初步檢視報告結果，僅憑在搜索現場記憶
    所及，先行製作筆錄例稿，擬待檢視報告完成再行增刪修改
    ，是筆錄就附表一編號1至3槍枝部分之提問雖有「警方檢視
    此查扣編號……槍（無撞針，槍管貫通），撞針處為何有磨
    損跡象？撞針部分為何缺漏？撞針現位於何處？」等情形，
    與上開初步檢視報告不符，乃筆錄製作完成後漏未刪除之結
    果，尚無從為有利上訴人認定之依據等旨，另就上訴人所辯
    其購入附表一編號1至3所示槍枝時即無撞針，縱將槍管貫通
    也不會有殺傷力等語認非可採，亦依調查所得證據，予以指
    駁，因而為本件犯行之認定，已記明認定所憑之證據及理由
    ，概屬原審採證認事職權之合法行使，所為論斷說明，並不
    違反經驗法則或論理法則，亦不悖於證據法則。原審審酌全
    盤證據資料，本於確信而為獨立之判斷，以事證已臻明確，
    未再對扣案槍枝進行無益之勘驗或鑑定，與應於審判期日調
    查之證據未予調查之違法有別。又應否依刑法第59條酌量減
    輕其刑，乃屬法院有權斟酌決定，故未酌減其刑，既不違背
    法令，自不得執為提起第三審上訴之理由。原審審酌上訴人
    犯罪情狀，認其所犯之罪無可憫恕之事由，已闡述理由明確
    ，未予酌減其刑，並不違法。
四、上訴意旨以警員吳昭陽、盧琮元草率使用先行製作之例稿詢
    問上訴人，筆錄製作完成未曾檢視、確認筆錄之正確性，有
    悖於常理，其2 人以目視檢視槍枝有無撞針，竟與鑑識人員
    檢視結果迥異，令人費解，本件扣案槍枝歷經搜索、扣押及
    送往鑑識過程，恐無確實妥善保管，影響鑑定結果之正確性
    ，原審未實際勘驗扣案槍枝，亦未再將之送請鑑定，致生扣
    案槍枝有無撞針之疑義，又其案發時患有精神抑鬱症及酒精
    成癮，精神狀態較一般人耗弱，且非素行不良、惡性犯罪之
    人，因一時好奇觸犯本罪，對於公共秩序未造成重大危害，
    情堪憫恕，原審未依刑法第59條酌減等語，指摘原判決應於
    審判期日調查之證據未予調查及不適用法則之違法，係就原
    判決已說明論斷之事項及原審採證認事職權之適法行使，暨
    原審量刑裁量權之合法行使，持憑己見而為不同評價，難謂
    已符合首揭法定上訴要件，其上訴不合法律上之程式，應予
    駁回。
據上論結，應依刑事訴訟法第395條前段，判決如主文。
中    華    民    國   111    年    5     月    25    日
                  刑事第九庭審判長法  官  蔡  彩  貞  
                                  法  官  梁  宏  哲  
                                  法  官  周  盈  文  
                                  法  官  蔡  廣  昇  
                                  法  官  鄧  振  球  
本件正本證明與原本無異
                                  書記官
中    華    民    國   111    年    6     月    2     日